【裁判字號】    89,簡上,65
【裁判日期】    891031
【裁判案由】    竊盜
【裁判全文】
臺灣士林地方法院刑事判決                          八十九年度簡上字第六五號
    上  訴  人
    即  被  告  乙○○
右列被告因竊盜案件，不服本院八十九年度簡字第三八三號中華民國八十九年五月二
十三日第一審判決（聲請案號：八十九年度偵字第二六一九號），提起上訴，本院管
轄之第二審合議庭判決如左：
    主  文
原判決撤銷。
乙○○無罪，令入相當處所施以監護貳月。
    理  由
一檢察官聲請簡易判決處刑意旨略以：被告乙○○意圖為自己不法之所有，於民國八
  十九年二月二十四日下午五時五十分許，在臺北市大同區○○○路一六三號地下室
  「東帝舞廳」內，趁舞客甲○○不注意之際，竊取甲○○所有皮包一只（內有現金
  三千四百元、手錶一隻、鑰匙一串、員工證一張、口紅一條、電話卡一張、銀製手
  環一只、印鑑一個）得手後，躲藏於舞廳廁所內，因認被告涉有刑法第三百二十條
  第一項竊盜罪嫌等語。
二訊據上訴人即被告乙○○堅詞否認有何竊盜犯行，辯稱：伊有精神病，不記得當日
  發生何事等語。
三按心神喪失人之行為，不罰；又不能證明被告犯罪或其行為不罰者，應諭知無罪之
  判決，刑法第十九條第一項、刑事訴訟法第三百零一條第一項分別定有明文。復按
  刑法上之心神喪失與精神耗弱，應依行為時精神障礙程度之強弱而定，如行為時之
  精神，對於外界事務全然缺乏知覺理會及判斷作用，而無自由決定意思之能力者，
  為心神喪失，如此項能力並非完全喪失，僅較普通人之平均程度顯然減退者，則為
  精神耗弱（最高法院二十六年渝上字第二三七號判例參照）。又刑法上所謂心神喪
  失人，非以其心神喪失狀態毫無間斷為必要，如果行為時確在心神喪失之中，即令
  其在事前事後偶回常態，仍不得謂非心神喪失人（最高法院二十四年上字二八四四
  號判例參照）。經查：被告乙○○患有情感型精神病之事實，有國軍北投醫院八十
  九年六月十三日第Ａ八五六八號診斷證明書、中華民國身心障礙手冊影本各一件在
  卷可佐，且經本院送臺北市立陽明醫院精神鑑定結果，認被告自八十八年十月開始
  發病，被診斷為罹患情感性精神病，並因對精神疾病缺乏足夠之瞭解，未能持續接
  受適當之治療而兩度接受精神科全日住院治療，案發前一週被告病症明顯不穩，且
  有精神恍惚、自制力失控等現象，對案發過程記憶並非完全清晰，應可判斷係處在
  急性精神病狀態之下，精神科臨床診斷為「情感性精神病」，案發當時之精神狀態
  應已達心神喪失之程度，此有臺北市立陽明醫院八十九年十月二日北市陽醫精字第
  八九六○六三四二○○號函暨精神鑑定報告書一件附卷可參，而被告現定期於陳榮
  文中醫診所、壽春中醫診所門診服藥治療之事實，業經本院當庭核對其健保卡之記
  載無訛。被告雖於本院審理時精神狀態頗佳，惟敘及案發情形時而恍惚，參以被告
  於警局初訊及內勤檢察官訊問時語焉不詳、所辯內容反常，顯見被告對於外界事務
  缺乏知覺理會及判斷作用，行為時確係處於心神喪失狀態，不因事後偶回常態而異
  。原審判決依被害人甲○○、證人李許勝子在警局及檢察官偵查中之證詞、贓物領
  保管收據一紙等認被告罪證有確，固非無見，惟未予審酌被告行為時之精神狀態，
  尚有未合，被告上訴意旨指為不當，為有理由，應由本院依刑事訴訟法第四百五十
  五條之一第三項之規定，準用同法第三百六十九條第一項前段、第二項之規定，將
  原判決撤銷，另依第一審通常程序為無罪判決之諭知（法院辦理刑事訴訟簡易程序
  案件應行注意事項第十四點參照）。末查，被告精神病情之變化，對現實判斷力、
  一己行為控制力影響甚大，若能經由專業機構之治療輔導，或可獲得矯正，且鑑定
  機關亦建議被告應接受規則治療，基於社會防衛之觀點，爰併依刑法第八十七條第
  一項、第三項宣示令入相當處所，施以監護二月，期依保安處分執行法第四十六條
  、第四十七條規定送往精神病醫院或其他醫療團體，予以適當之治療，以資兼顧。
四被告雖患有精神分裂病症，惟於本院審理時，對本院所訊問之各項問題，均能清晰
  應答，並無欠缺訴訟行為能力之情形，併此敘明。
據上論斷，應依刑事訴訟法第四百五十五條之一第一項、第三項、第三百六十九條第
一項前段、第二項、第三百零一條第一項，刑法第八十七條第一項、第三項，判決如
主文。
本案經檢察官陳瑞仁到庭執行職務
中      華      民      國      八十九      年    十    月    三十一    日
                                  臺灣士林地方法院刑事第四庭
                                              審判長法  官  林  俊  益
                                                    法  官  杜  惠  錦
                                                    法  官  陳  玉  曆
右正本證明與原本無異。
如不服本判決，應於判決送達後十日內，向本院提出上訴狀。
                                                    書記官  陳  鳳  嬌
中      華      民      國     八十九    年     十一    月      二      日


司法院資訊處製作；財團法人民間司法改革基金會備份。
